【裁判字號】    97,訴,2627
【裁判日期】    971021
【裁判案由】    槍砲彈藥刀械管制等
【裁判全文】
臺灣板橋地方法院刑事判決              97年度訴字第2627號
公  訴  人  臺灣板橋地方法院檢察署檢察官
被      告  甲○○
指定辯護人  呂翊丞律師
上列被告因違反槍砲彈藥刀械管制條例等案件，經檢察官提起公
訴（97年度偵字第4562號），本院判決如下：
    主  文
甲○○未經許可，持有可發射子彈具有殺傷力之改造手槍，處有
期徒刑貳年，併科罰金新臺幣捌萬元，罰金如易服勞役，以新臺
幣壹仟元折算壹日。緩刑伍年，並應向公庫支付新臺幣伍萬元。
扣案之如附表編號一所示具有殺傷力之改造手槍壹枝、如附表編
號二所示具有殺傷力之改造子彈柒顆，均沒收之。
    事  實
一、甲○○明知非經中央主管機關許可，不得持有槍砲彈藥刀械
    管制條例規定管制之槍枝、子彈等違禁物，而其於民國96年
    9 月13日（起訴書誤載為96年5 、6 月間某日），在臺北縣
    樹林市○○街158 號（起訴書誤載為168 號）地下室水塔下
    方從事清潔工作時，發現由不明人士所丟棄如附表編號一所
    示具有殺傷力之改造手槍1 枝，及如附表編號二所示具有殺
    傷力之改造子彈11顆，竟因好奇遂基於非法持有具有殺傷力
    改造手槍、子彈之犯意，未經許可即撿拾前揭改造手槍、子
    彈而持有之，並攜回藏放在其臺北縣土城市○○路631 號1
    樓居住處客廳置物櫃內。嗣於96年12月27日15時30分許，甲
    ○○始撥打電話告知同居人羅季芳前情，並要求羅季芳將前
    揭改造手槍、子彈丟棄，經羅季芳發覺確有其事後，旋自行
    於同日15時35分許報警處理，而於同日15時50分許，為警在
    前址扣得如附表編號一所示具有殺傷力之改造手槍1 枝、如
    附表編號二所示具有殺傷力之改造子彈11顆（業經鑑定時試
    射4 顆），始悉上情。
二、案經臺北縣政府警察局土城分局報請臺灣板橋地方法院檢察
    署檢察官偵查後提起公訴。
    理  由
一、本案以下認定事實所引用之證據，檢察官、被告甲○○與指
    定辯護人均未就證據能力表示異議，經核各該證據依刑事訴
    訟法規定亦無不具證據能力之情事，故本院認均得作為認定
    被告有罪之依據，合先敘明。
二、上揭犯罪事實，業據被告甲○○於本院審理時坦承不諱，核
    與證人羅季芳於警詢時所為之證述相符，復有如附表編號一
    所示之改造手槍1 枝、如附表編號二所示之改造子彈11顆扣
    案，及個人理財記載資料1 紙、照片7 張附卷可資佐證。而
    前揭扣案之手槍、子彈經送內政部警政署刑事警察局鑑定結
    果，槍枝部分認係由仿BERETTA 廠M9型半自動手槍製造之槍
    枝，車通金屬槍管內阻鐵而成之改造手槍（槍枝管制編號00
    00000000號），擊發功能正常，可供擊發適用子彈使用，認
    具殺傷力；子彈11顆部分，認均係非制式子彈，由金屬彈殼
    組合直徑9.0mm ±0.5mm 金屬彈頭而成，經採樣4 顆試射，
    可擊發，認具殺傷力等情，亦有該局97年2 月4 日刑鑑字第
    0970009033號槍彈鑑定書1 份在卷可參，從而被告自白與事
    實相符，堪以認定。本案被告犯行事證明確，應依法論科。
三、核被告甲○○所為，係違反槍砲彈藥刀械管制條例第8 條第
    4 項之未經許可持有可發射子彈具有殺傷力之改造手槍罪、
    同條例第12條第4 項之未經許可持有子彈罪。查被告係因進
    行清潔工作時，偶然發覺撿拾本案具有殺傷力之改造手槍，
    且持有期間均藏放在其臺北縣土城市○○路631 號1 樓居住
    處客廳置物櫃內，未曾攜帶外出或持以從事不法行為，而其
    於96年12月27日查獲當日復先主動撥打電話要求證人羅季芳
    將本案改造手槍丟棄，顯已有放棄繼續持有本案改造手槍之
    意，是本院認被告犯罪之情狀，在客觀上顯足以引起一般人
    同情，如予宣告槍砲彈藥刀械管制條例第8 條第4 項所定之
    法定最低度刑期，仍嫌過重，情堪憫恕，爰依刑法第59條規
    定，就被告所犯未經許可持有可發射子彈具有殺傷力之改造
    手槍罪部分減輕其刑。另按自首以在犯罪未發覺前，自行向
    該管公務員申告其犯罪事實，而接受法律裁判為要件，其自
    首之方式係用語言或書面、自行或託人代行，固無限制，然
    託人以語言代行自首者，必須委託人有委託他人代行自首之
    意思，受託人亦有代行自首之事實，方屬相當（最高法院87
    年度台上字第1628號、86年度台上字第6260號判決意旨參照
    ），查本案被告僅有撥打電話要求證人羅季芳將本案手槍、
    子彈丟棄，並無委託證人羅季芳代行向犯罪偵查機關自首接
    受裁判之意，且係證人羅季芳自行向臺北縣政府警察局土城
    分局清水派出所警員報案進而查扣本案手槍、子彈後，經警
    方通知被告始到案製作筆錄等情，業據證人羅季芳於警詢時
    證述明確，是本案被告自不該當於刑法規定之自首要件，附
    此敘明。又被告以一持有行為同時觸犯未經許可持有可發射
    子彈具有殺傷力之改造手槍、未經許可持有子彈之二罪名，
    屬想像競合犯，應從一重之未經許可持有可發射子彈具有殺
    傷力之改造手槍罪處斷。爰審酌具有殺傷力之手槍、子彈係
    屬高度危險之物品，非經主管機關許可不得擅自持有，以維
    社會大眾安全，被告無故持有本案槍、彈，未直接繳交治安
    機關，對社會法益實足生相當危害，惟其於犯後尚知坦承犯
    行，兼衡其刑案前科素行狀況（有臺灣高等法院被告前案紀
    錄表在卷可參）、犯罪動機及手段等一切情狀，量處如主文
    所示之刑，且就罰金部分併予諭知易服勞役之折算標準。再
    查被告前未曾因故意犯罪受有期徒刑以上刑之宣告，此有臺
    灣高等法院被告前案紀錄表在卷可稽，其因一時失慮，致罹
    刑典，現已坦認犯行有所悔悟，信其經此偵審程序及刑之宣
    告後，應知警惕而無再犯之虞，本院因認暫不執行其刑為當
    ，爰依刑法第74條第1 項第1 款規定併予宣告緩刑5 年，並
    依刑法第74條第2 項第4 款規定，命被告應向公庫支付如主
    文所示之款項，以啟自新。至扣案之如附表編號一所示具有
    殺傷力之改造手槍1 枝、如附表編號二所示具有殺傷力之改
    造子彈7 顆，均係屬違禁物，應依刑法第38條第1 項第1 款
    規定，皆併予宣告沒收之；另扣案其餘改造子彈4 顆，業於
    內政部警政署刑事警察局鑑定時經實際試射，因已擊發而不
    再具有殺傷力，不復具有違禁物性質，故就此部分爰不予諭
    知沒收，併此陳明。
四、末查，公訴意旨另以被告甲○○係意圖為自己不法之所有，
    於前揭時地拾得真實姓名年籍不詳之人所遺失如附表編號一
    、二所示之手槍、子彈，而侵占他人所遺失之手槍、子彈，
    因認被告此部分尚涉犯刑法第337 條之侵占遺失物罪嫌云云
    。惟按犯罪事實應依證據認定之，無證據不得認定犯罪事實
    ，刑事訴訟法第154 條第2 項定有明文，且按事實之認定，
    應憑證據，如未能發現相當證據，或證據不足以證明，自不
    能以推測或擬制之方法，為裁判基礎；認定犯罪事實，所憑
    之證據，無論直接或間接證據，其為訴訟上之證明，須於通
    常一般之人均不致有所懷疑，而得確信其為真實之程度者，
    始得據之為有罪之認定，倘其證明尚未達到此一程度，而有
    合理性懷疑之存在時，即無從為有罪之認定，分別有最高法
    院40年台上字第86號、76年台上字第4986號判例可資參酌。
    查被告於本院審理時，已陳稱：我撿到之槍、彈看起來好像
    是別人丟棄在那裡的等語在卷，而經遍查卷內證據資料，均
    難以認定扣案槍、彈究係屬何人不慎遺失（仍保留所有權）
    抑或屬由不明人士所丟棄（已拋棄所有權）在該處者，是依
    罪疑唯輕原則，自難逕予認定本案被告所為，尚有同時侵害
    他人財產法益之情，故依檢察官所舉之積極證據資料，既不
    能證明被告確有前揭侵占遺失物之犯罪事實，就此部分自本
    應為無罪之諭知，惟公訴意旨既認此部分與前開本院認定有
    罪之犯罪事實部分，具有想像競合犯之裁判上一罪關係，故
    爰不另為無罪之諭知，末此敘明。
據上論斷，應依刑事訴訟法第299 條第1 項前段，槍砲彈藥刀械
管制條例第8 條第4 項、第12條第4 項，刑法第11條前段、第59
條、第55條、第42條第3 項、第74條第1 項第1 款、第74條第2
項第4 款、第38條第1 項第1 款，判決如主文。
本案經檢察官陳豐年到庭執行職務。
中    華    民    國    97    年    10    月    21    日
                刑事第十九庭  審判長法  官  曾 正 耀
                                    法  官  林 鈺 琅
                                    法  官  張 兆 光
上列正本證明與原本無異。
如不服本判決，應於判決送達後10日內敘明上訴理由，向本院提
出上訴狀 (應附繕本)，上訴於臺灣高等法院。
                                    書記官  曹 秋 冬
中    華    民    國    97    年    10    月    21    日
附錄本案論罪科刑法條：
槍砲彈藥刀械管制條例第8 條
未經許可，製造、販賣或運輸鋼筆槍、瓦斯槍、麻醉槍、獵槍、
空氣槍或第4 條第1 項第1 款所定其他可發射金屬或子彈具有殺
傷力之各式槍砲者，處無期徒刑或5 年以上有期徒刑，併科新臺
幣1 千萬元以下罰金。
未經許可，轉讓、出租或出借前項所列槍枝者，處5 年以上有期
徒刑，併科新臺幣1 千萬元以下罰金。
意圖供自己或他人犯罪之用，而犯前2 項之罪者，處無期徒刑或
7 年以上有期徒刑，併科新臺幣1 千萬元以下罰金。
未經許可，持有、寄藏或意圖販賣而陳列第1 項所列槍枝者，處
3 年以上10年以下有期徒刑，併科新臺幣700 萬元以下罰金。
第1 項至第3 項之未遂犯罰之。
槍砲彈藥刀械管制條例第12條第4 項
未經許可，持有、寄藏或意圖販賣而陳列子彈者，處5 年以下有
期徒刑，併科新臺幣300 萬元以下罰金。
附表：
┌──┬─────────────┬─────────┐
│編號│扣案物品                  │數量              │
├──┼─────────────┼─────────┤
│一  │由仿BERETTA 廠M9型半自動手│壹枝              │
│    │槍製造之槍枝，車通金屬槍管│                  │
│    │內阻鐵而成之改造手槍（含彈│                  │
│    │匣壹個，槍枝管制編號110206│                  │
│    │4547號）                  │                  │
├──┼─────────────┼─────────┤
│二  │由金屬彈殼組合直徑9.0mm ±│柒顆（扣案其餘肆顆│
│    │0.5mm 金屬彈頭而成之改造子│業經鑑定時試射而已│
│    │彈                        │無殺傷力，故不再宣│
│    │                          │告沒收）          │
└──┴─────────────┴─────────┘


司法院資訊處製作；財團法人民間司法改革基金會備份。
